【裁判字號】    88,易,2824
【裁判日期】    890511
【裁判案由】    恐嚇
【裁判全文】
臺灣臺中地方法院刑事判決                       八十八年度易字第二八二四號
    公  訴  人  臺灣台中地方法院檢察署檢察官
    被      告  丙○○
    選任辯護人  涂朝興
右列被告因恐嚇案件，經檢察官提起公訴（八十八年度偵字第一二六五七號），本院
判決如左：
    主  文
丙○○共同意圖為自己不法之所有，以恐嚇使人將本人之物交付，處有期徒刑捌月。
    事  實
一、緣丙○○之姐詹鳳琴為聖興實業有限公司（下稱聖興公司）負責人乙○○之債權
    人，乙○○另積欠丁○○新台幣（下同）一百六十八萬元貨款。丙○○為幫其姐
    討債，故與同為乙○○債權人之丁○○（另案審結）決意恃強索債。嗣於民國（
    下同）八十七年七月一日下午一時許，由丁○○、丙○○等先指示不詳姓名之成
    年男子多人，共同基於普通傷害之犯意聯絡，由該等不詳姓名之男子至設於台中
    縣大雅鄉○○村○○○街三號之聖興公司內，共持棒球棒毆打乙○○，致乙○○
    受有上下唇處瘀血各約一乘一公分、右胸外傷約二公分之傷害。嗣乙○○即被帶
    往二樓辦公室內，丙○○旋即趕往現場，並以行動電話聯絡丁○○及其妻塗寶玉
    前來。丙○○、丁○○為索討債務，並與在場前開不詳姓名之成年男子多人，共
    同意圖為自己不法之所有，為迫使乙○○如期償還債務，以脅迫之方法，要求在
    場無債務關係之聖興公司會計甲○○簽發以其名義為發票人，面額各為四十萬元
    、一百二十七萬元之本票各一張。甲○○因見乙○○前遭丁○○、丙○○指使之
    不詳姓名男子多人圍毆，心生畏懼，迫於無奈即簽署上開本票交付丙○○等人。
    丙○○、丁○○及其他不詳姓名男子等復脅迫乙○○在上述本票背書，藉以增強
    本票信用，而使乙○○為無義務之事。
二、案經甲○○、乙○○就丁○○部分訴由台中縣警察局豐原分局報請台灣台中地方
    法院檢察署檢察官就丙○○部分自動檢舉偵查起訴。
    理  由
一、訊據被告丙○○矢口否認涉有右揭犯行，辯稱：伊當日是臨時去找伊姐詹鳳琴，
    詹鳳琴公司在聖興公司對面，因見聖興公司有很多人圍在那裡，伊前往看了一下
    就走了。並未打電話聯絡丁○○，是在偵查中才認識丁○○云云。惟查：
    （一）右揭告訴人乙○○為不詳姓名之男子多人持球棒毆打後，由丁○○等人強
          迫甲○○簽發本票及命乙○○背書之事實，業據告訴人乙○○、甲○○指
          訴綦詳，而乙○○受有如事實欄所示之傷害，並有臺灣省立豐原醫院八十
          七年七月二日診字第四六三號診斷證明書一紙在卷可稽。
    （二）證人即另案被告丁○○於偵查及本院審理時到庭證稱係被告打電話邀伊至
          聖興公司，二人一起上樓簽本票，而甲○○簽發由乙○○背書之本票二紙
          已交付被告收執等語。核與乙○○於本院審理中證稱八十七年七月一日簽
          發本票時，被告在場，且被告八十七年十一月四日，曾拿上揭本票二紙，
          來向伊要錢等節相符，並有被告於八十七年十一月四日與乙○○協調後所
          簽寫之切結書一紙附卷可稽（原附於本院八十八年度易字第一九八二號鄭
          先進涉犯恐嚇案卷內）。顯見丁○○所指尚非無據。反觀被告於偵查初訊
          時先辯稱伊未去聖興公司，是雙胞胎弟弟詹焜興去的（見偵卷第七頁），
          嗣復改稱：只有經過，沒有下車（見偵卷第十三頁反面），或稱：只到聖
          興公司操場，沒有進去廠房（見偵卷第二十二頁），嗣於前開本院八十八
          年度易字第一九八二號丁○○恐嚇案件審理時始供稱：‧‧‧我去的時候
          有看到乙○○拿紙給丁○○，紙張大小大概就像支票一樣（見該案卷八十
          八年十月六日審判筆錄），前後所供反覆不一，顯見被告畏罪情虛、意圖
          脫罪。況查，被告自承丁○○之妻塗寶玉於偵查中傳真信函三紙，內容係
          就本案發生原因及彼此債務往來細節與被告相互勾串，由此益見被告與鄭
          先進明知渠等恃強索債之犯行爆發，遂於事後意圖彌縫，設詞卸責之情甚
          明。
    （三）另証人即被告之姐詹鳳琴於本院調查時到庭証稱：我沒有跟被告講要與張
          國石一起處理債務云云。惟按詹鳳琴與被告本具有姐弟情誼，所供不無迴
          護被告之虞；況查前開本案八十八年度易字第一九八二號案件審理時，証
          人林炳雲到庭結証稱：（問：丙○○邀丁○○去找乙○○要債的事你是否
          清楚？）當天我坐被告的車去詹鳳琴的工廠，討論告訴人欠的錢怎麼收，
          結果詹鳳琴說要被告拿給他弟弟丙○○一起去收，當天丙○○、我和被告
          、詹鳳琴四個人都在場‧‧‧」等語（見該案卷八十八年十二月二十日審
          判筆錄）。二者相較，自以後者之証詞較為可採，自難以前開詹鳳琴之証
          詞資為對被告有利之認定，附此敘明。
    （四）本案雖告訴人二人、被告及前開本院八十八年度易字第一九八二號案件傳
          訊之証人彭忠義就是否毆打乙○○、有無恐嚇甲○○、何人取走本票、被
          告或丁○○先行抵達等情供述細節互有出入，然則乙○○確遭不詳姓名男
          子毆打，並與甲○○同被帶往辦公室，由甲○○簽發本票，乙○○背書，
          被告及丁○○於甲○○簽發本票及乙○○背書時，均於現場目睹，乙○○
          背書後交付本票，被告與丁○○即行離去等情，則堪認定。再由丁○○之
          妻塗寶玉於案發後即傳真函件予丙○○意圖串供，益證渠等確有犯意聯絡
          及行為分擔，從而無論被告與丁○○係同時或分別抵達，上開本票當場交
          付何人，均無礙於渠等犯行之認定。
    （五）被告取得本票二紙後，乙○○、甲○○二人旋即於次日報警處理，顯見被
          告取得上述本票二紙，係違背甲○○之意願，否則甲○○應不會報警處理
          。又參以甲○○於前開本院八十八年易字第一九八二號審理中證稱：「．
          ．．我當時很害怕，本來他們還要毀損我的車，後來查驗駕照後，才沒有
          毀損我的車，乙○○有跟我說，談話內容我忘了，因為我怕乙○○被打，
          也怕我被打，他們把電話線拔掉，我很害怕，我記得原先有找阿文簽本票
          ，但是被告等不肯，說我是員工，找我簽才有用。」等語，及乙○○受有
          上下唇處瘀血各約一Ｘ一公分、右胸外傷約二公分之傷害，足見被告確與
          證人丁○○共同指使不詳姓名男子多人毆打乙○○，嗣並恐嚇甲○○簽發
          本票。否則甲○○既與本案債務無涉，僅係受僱於乙○○擔任會計，豈有
          主動簽發本票，揹負鉅額債務之理？
    （六）再查被告與丁○○等於乙○○遭不詳姓名男子共同毆打後，旋即趕赴現場
          ，顯見被告及丁○○與上開不詳姓名男子間，就傷害部分之犯行亦有犯意
          聯絡及行為分擔。否則如為其他債權人自行決定暴力討債，則其掩飾犯行
          尚且不及，焉有任由被告及丁○○同赴現場之理？乙○○因遭毆打而受有
          上下唇處瘀血各約一乘一公分、右胸外傷約二公分之傷害，自係被告與鄭
          先進等人強行脅迫乙○○所致；甲○○當時在場，雖然明知其與乙○○之
          債務無涉，但見暴力索債之景象，倘其拒絕，將有惡害應可預見。從而林
          杏珍係為恐嚇取財之被害人，乙○○則為強制罪之被害人，至為灼然。被
          告否認涉有不法犯行，核與客觀事證明顯悖離，所辯要屬卸責之詞，委無
          足採，其右揭犯行洵堪認定。
二、核被告所為，係犯刑法第三百四十六條第一項恐嚇取財罪、第三百零四條第一項
    之強制罪、第二百七十七條第一項之普通傷害罪。被告為達取財之目的，以傷害
    、強制之手段為之，所犯上開三罪間，有方法、結果之牽連關係，應從一重之恐
    嚇取財罪處斷。上開傷害罪部分，雖未經公訴人起訴，然此部分因與起訴部分具
    有裁判上一罪之關係，復經乙○○於警訊中表明對另案被告丁○○提出告訴，依
    刑事訴訟法第二百三十九條告訴不可分原則，效力及於本案被告，本院自得予以
    審理。被告與丁○○及不詳姓名男子數名間，就上開犯行有犯意聯絡，行為分擔
    ，均為共同正犯。爰審酌被告僅因商務糾葛，竟然糾眾恃強暴力索債，肆意脅迫
    無利害關係之人簽發本票，犯罪後復飾詞否認，顯無悔意等一切情狀，量處如主
    文所示之刑。
據上論斷，應依刑事訴訟法第二百九十九條第一項前段，刑法第二十八條、第三百四
十六條第一項、第三百零四條第一項、第二百七十七條第一項、第五十五條，罰金罰
鍰提高標準條例第一條前段，判決如主文。
中      華      民      國    八十九    年      五      月    十一      日
                                  台灣台中地方法院刑事第二庭
                                          法  官  吳  幸  芬
右正本證明與原本無異。
如不服本判決，應於判決送達後十日內向本院提出上訴狀，上訴於台灣高等法院台中
分院（須附繕本）。
                                          書記官
中      華      民      國    八十九    年      五      月    十五      日
附錄法條：
刑法第三百四十六條第一項：意圖為自己或第三人不法之所有，以恐嚇使人將本人或
第三人之物交付者，處六月以上五年以下有期徒刑、得併科一千元以下罰金。
刑法第三百零四條第一項：以強暴、脅迫使人行無義務之事或妨害人行使權利者，處
三年以下有期徒刑、拘役或三百元以下罰金。
刑法第二百七十七條第一項：傷害人之身體或健康者，處三年以下有期徒刑、拘役或
一千元以下罰金。


司法院資訊處製作；財團法人民間司法改革基金會備份。
